臺灣高等法院臺南分院刑事判決
110年度交上訴字第1093號
上  訴  人  臺灣嘉義地方檢察署檢察官
上  訴  人  
即  被  告  施國村
            李濃榮
選任辯護人  何永福律師
            吳奕麟律師
上列上訴人因被告過失致死案件，不服臺灣嘉義地方法院110年
度交訴字第52號中華民國110年9月10日第一審判決（起訴案號：
臺灣嘉義地方檢察署110年度偵字第273、3335號），提起上訴，
本院判決如下：
    主  文
原判決撤銷。
施國村犯過失致人於死罪，處有期徒刑陸月，如易科罰金，以新
臺幣壹仟元折算壹日。緩刑貳年。
李濃榮犯過失致人於死罪，處有期徒刑伍月，如易科罰金，以新
臺幣壹仟元折算壹日。緩刑貳年。
    事  實
一、施國村於民國109年11月28日17時許，駕駛車牌號碼00-0000
    號自用小貨車，沿嘉義縣鹿草鄉下潭村163縣道由南往北方
    向行駛，卓建瑩、李濃榮則分別駕駛車牌號碼000-0000號、
    車牌號碼00-0000號自用小客車，沿嘉義縣鹿草鄉下潭村163
    縣道由北往南方向前後行駛。嗣於同日17時27分許，施國村
    等3人分別駕車行至嘉義縣○○鄉○○村000號附近163縣道與產
    業道路之交岔路口處時，施國村明知行經無號誌交岔路口，
    轉彎車應禮讓直行車先行，而李濃榮則應明知車輛行駛，駕
    駛人應注意車前狀況，隨時採取必要之安全措施以避免危險
    發生，而當時天候晴、暮光、柏油路面乾燥無缺陷、無障礙
    且視距良好，均無不能注意等情形，然施國村竟仍疏未注意
    ，未待對向直行之卓建瑩駕車通過該交岔路口，即逕自駕車
    左轉欲駛入該產業道路，致卓建瑩見狀後閃煞不及，其所駕
    車輛車頭部位與施國村所駕車輛之右側車身發生碰撞，斯時
    ，李濃榮亦因疏未注意車前狀況，見前方發生交通事故後亦
    反應不及，其所駕車輛之右前車頭部位遂與卓建瑩所駕車輛
    之右後車身部分發生碰撞，令卓建瑩因上開連續發生之交通
    事故，而受有頭部外傷併10公分撕裂傷、胸部鈍挫傷及心包
    膜積血之傷害，經警據報並聯絡救護人員將卓建瑩送醫治後
    ，卓建瑩仍於同日18時41分許，因上開傷勢導致創傷性休克
    而不治死亡。施國村、李濃榮於肇事後，停留現場待司法警
    察到場處理時，於司法警察未知悉肇事者為何人前，主動坦
    承肇事並接受偵訊，自首而接受裁判。
二、案經臺灣嘉義地方檢察署檢察官相驗後自動檢舉及卓建瑩之
    配偶陳僅方告訴後偵查起訴。
    理  由
一、上開犯罪事實，業據被告2人於本院審理時坦承不諱（本院
    卷第216頁），核與告訴人陳僅方於警詢及偵查指訴情節相
    符（警卷第13至15頁；相卷第64至65頁），並有長庚醫療財
    團法人嘉義長庚紀念醫院109年11月28日診斷證明書、道路
    交通事故現場圖、道路交通事故調查報告表㈠㈡、嘉義地檢署
    相驗筆錄、相驗屍體證明書、檢驗報告書、事故現場與車損
    照片、酒精測定紀錄2紙、長庚紀念醫院檢驗報告單、呼氣
    酒精測試器檢定合格證書、刑法第185條之3第1項第3款案件
    測試觀察紀錄表、證號查詢汽車駕駛人、車號查詢汽車車籍
    、嘉義縣警察局水上分局交安小隊處理相驗案件初步調查報
    告暨報驗書、相驗照片等在卷可佐（警卷第16至43、46至51
    頁；相卷第1、5、63、66、71至85頁），此部分事實應堪認
    定。
二、按汽車行駛時，駕駛人應注意車前狀況，並隨時採取必要之
    安全措施。汽車行駛至交岔路口，其行進、轉彎，應依下列
    規定：七、轉彎車應讓直行車先行。道路交通安全規則第94
    條第3項、第102條第1項第7款定有明文。前所稱「應注意車
    前狀況」，係指車輛駕駛人應注意行車方向前方可能發生事
    故危險之全部狀況，不限於車頭正前方；所謂「採取必要之
    安全措施」，包括對於發現車前危險狀況時，減速慢行，作
    隨時停車之準備，亦即減速到隨時可以停止前進的程度，以
    防免該危險之發生（最高法院106年度台上字第1961號判決
    意旨參照）。經查：
  ㈠本案車禍發生現場之163縣道，被害人來向之道路筆直，並無
    任何遮蔽物，且視線所及範圍未見彎道，又案發時間雖約該
    日17時27分許，然天候晴、暮光、柏油路面乾燥無缺陷、無
    障礙且視距良好等情，有前開道路交通事故調查報告表及事
    故現場google街景圖附卷可佐（原審卷第147頁），是被告2
    人依當時客觀情節均無不能注意之情事。
  ㈡被告施國村自163縣道由南往北行駛並欲左轉，被害人則係自
    嘉163縣道由北往南遠方行駛後2人發生碰撞，佐以前揭街景
    圖，被告施國村係從照片下方道路往上開後左轉，被害人則
    係自照片中道路遠方開過來，且被害人來向道路筆直，此經
    被告施國村自承在卷（原審卷第183頁）。是自被告施國村
    行向視野以觀，實並無任何遮蔽物或彎道致使被告施國村無
    從見及被害人來車，被告施國村自應足以於左轉前發現被害
    人之直行車輛實為明確。被告施國村知悉轉彎車要禮讓直行
    車先行，此亦經其陳述明確（原審卷第183頁），而轉彎車
    讓直行車先行之規範目的，乃係針對日常生活中不同種類與
    行駛方向之車輛及行人均須廣泛、普遍地使用道路之情形為
    規範，期能共同依循規範中優先通行標準，俾以達到安全且
    順暢行車。而除優先通行標準外併應參酌現場道路實際情形
    ，包含交岔路口之寬窄、視野狀況等因素一併審酌之。被告
    施國村為左轉彎車，承前開道路交通安全規則，應禮讓直行
    車先行，復審酌前開路況，被告施國村視線並無任何阻礙，
    而確可見及被害人之直行來車，且被害人之行駛速度亦很有
    可能短時間內至案發交岔路口，則被告施國村未注意於此而
    未讓被害人先行仍逕自左轉，自有過失甚明。
  ㈢被告李濃榮未與前方之被害人車輛保持安全距離，且未注意
    車前狀況，因此碰撞至被害人車輛，而有過失駕駛行為一節
    ，經被告李濃榮自承在卷（原審卷第185頁）。詳觀卷附之
    現場暨車損照片，被告李濃榮係以右前車頭撞擊至被害人之
    右後車身位置，並被告李濃榮之右車頭保險桿有毀損破裂之
    情形，且被害人之右後車身亦有凹陷損壞痕跡，倘非被告李
    濃榮碰撞至被害人車輛之力道有達一定程度，殊難認僅係輕
    微擦撞，即足以達至此揭保險桿毀損破裂，且被害人車身有
    凹陷損壞之程度，已足認被告李濃榮撞擊至被害人之車輛碰
    撞力道實非輕微。
  ㈣再者，被害人於109年11月28日17時27分發生車禍，隨即於同
    日17時52分送醫急診，並經急救後仍於同日18時41分因頭部
    外傷出血、胸部外傷、心包膜積血致創傷性休克而不治死亡
    ，是在被告施國村之前開過失駕駛行為與被害人發生車禍碰
    撞後，被告李濃榮復亦因前開過失而碰撞至被害人車輛，且
    撞擊力道非輕，最終併生被害人受有傷勢且短時間內不治死
    亡，自已顯然與被告2人上開過失駕駛行為具有相當因果關
    係甚明。
  ㈤況且，本件車禍經送交通部公路總局車輛行車事故鑑定覆議
    會鑑定，認為：「一、卓建瑩駕駛自用小客車，行經無號誌
    三岔交岔路口，未減速慢行，反嚴重超速行駛，為肇事主因
    （另無照駕駛有違規定）。二、施國村駕駛自用小貨車，行
    經無號誌三岔交岔路口左轉時，未充分注意對向直行車行駛
    動態，並隨時採取必要之安全措施，與李濃榮駕駛自用小客
    車，行經無號誌丁字交岔路口，未充分注意車前狀況，並隨
    時採取必要之安全措施，同為肇事次因」等語，有交通部公
    路總局車輛行車事故鑑定覆議會覆議意見書、交通部公路總
    局嘉義區監理所110年3月15日函暨所附嘉雲區車輛行車事故
    鑑定會110年3月10日鑑定意見書附卷可稽（偵273號卷第15
    至18頁，原審卷第93至98頁）。上開2份鑑定報告亦認被告2
    人及被害人對於本件車禍事故發生之過失，與本院前揭認定
    相符，益足為證。再刑事責任之認定，並不因被害人與有過
    失，即得解免被告之過失責任，被害人與有過失之情節輕重
    ，主要為酌定雙方民事損害賠償責任之依據，並不影響被告
    所犯刑事責任之罪責。是被害人就本案道路交通事故之發生
    雖同有前述過失，仍不能解免被告2人本案過失行為所應擔
    負之刑責。
　㈥綜上所述，本案事證明確，被告2人犯行洵堪認定，應依法論
    科。
三、論罪科刑：
    核被告2人所為，均係犯刑法第276條之過失致人於死罪。被
    告2人於肇事後，均停留現場，待處理人員前往現場處理時
    當場均承認為肇事人等情，有自首情形紀錄表2份存卷可查
    （警卷第44至45頁），是被告2人此舉當認合刑法規定之自
    首要件，爰均依刑法第62條前段之規定，減輕其刑。
四、撤銷原判決之理由：
  ㈠原審認被告2人犯罪事證明確，予以論處，固非無見，惟查，
    被告2人於本院審理時與告訴人成立和解，被告施國村、李
    濃榮分別賠償新台幣(下同)90萬元、80萬元完畢，告訴人表
    示原諒，請求輕判並同意緩刑一節，有調解筆錄及本院審判
    筆錄可佐（本院卷第185至186、218頁），且其等於本院審
    理坦承犯罪等有利量刑因子，原審未及審酌，自有不當。
  ㈡檢察官以被告2人否認犯罪，態度不佳，尚未賠償，量刑過輕
    為由，提起上訴，指摘原判決量刑不當；惟被告2人亦以其
    等坦承犯行，深知悔悟，已和解賠償損害，獲得告訴人原諒
    等，提起上訴，指摘原判決量刑過重不當；衡情，被告2人
    已坦承犯行，並為和解賠償，取得告訴人諒解並同意緩刑，
    業如前述，是檢察官上訴為無理由，被告2人上訴則有理由
    ，應由本院撤銷改判。
　㈢爰審酌被告2人考領有駕駛執照，自應謹慎駕駛車輛，避免疏
    失引發交通事故，然被告施國村於行經前開無號誌交岔路口
    ，未充分注意被害人之直行車行駛動態，與嚴重超速之被害
    人發生車禍，被告李濃榮復未注意車前狀況，撞擊被害人車
    輛，肇生本案車禍，因此使被害人最終傷重不治死亡，使其
    家屬受有失去親人之傷痛，所為實屬不當；併考量本案車禍
    發生，被害人為肇事主因，被告2人同為肇事次因，然仍以
    被告施國村之過失情節較重，已於本院審理時與告訴人成立
    和解，賠償損害，告訴人表示原諒，同意輕判及緩刑；暨兼
    衡被告2人自陳之智識程度、家庭、職業及經濟狀況等一切
    情狀（涉及個人隱私均詳卷），分別量處如主文第2項所示
    之刑，並諭知易科罰金之折算標準。
  ㈣宣告緩刑：
　　被告2人未曾因故意犯罪受有期徒刑以上刑之宣告，有其等
    前案紀錄表附卷可稽，因一時疏失，致罹刑章，已坦認犯行
    ；於本院與告訴人達成和解分別賠償90萬元、80萬元，告訴
    人表示原諒並同意緩刑（本院卷第218頁），其等有正當職
    業，信經此偵、審教訓，應知所警惕而無再犯之虞，本院認
    其所受宣告之刑，以暫不執行為適當，爰依刑法第74條第1
    項第1款規定，諭知緩刑2年。
據上論斷，應依刑事訴訟法第369條第1項前段、第364條、第299
條第1項前段，刑法第74條第1項第1款，判決如主文。
本案經檢察官侯德人提起公訴，檢察官葉美菁提起上訴，檢察官
謝錫和到庭執行職務。
中　　華　　民　　國　 111　　年　　3 　　月　　31　　日
                  刑事第五庭    審判長法　官  蔡廷宜
                                      法　官  蔡川富
                                      法　官  翁世容
以上正本證明與原本無異。
如不服本判決應於收受送達後20日內向本院提出上訴書狀，其未
敘述上訴理由者，並得於提起上訴後20日內向本院補提理由書（
均須按他造當事人之人數附繕本）「切勿逕送上級法院」。
　　　　　　　　　　　　　　　　　　　書記官  顏惠華
中　　華　　民　　國　 111　　年　　3 　　月　　31　　日
附錄本案論罪法條全文：
中華民國刑法第276條
因過失致人於死者，處5 年以下有期徒刑、拘役或50萬元以下罰
金。